臺灣高等法院民事裁定　　　　　　　　　96年度抗字第1618號
抗　告　人　甲○○
上列抗告人因與相對人乙○○間停止執行事件，對於中華民國96
年8月24日臺灣臺北地方法院96年度聲字第3450號裁定提起抗告
，本院裁定如下：
    主  文
抗告駁回。
抗告費用由抗告人負擔。
    理  由
一、按有回復原狀之聲請，或提起再審或異議之訴，或對於和解
    為繼續審判之請求，或提起宣告調解無效之訴、撤銷調解之
    訴，或對於許可強制執行之裁定提起抗告時，法院因必要情
    形或依聲請定相當並確實之擔保，得為停止強制執行之裁定
    ，強制執行法第18條第2項定有明文。則法院裁定准許拍賣
    抵押物後，債務人如基於抵押權所擔保之債權不存在之原因
    ，提起確認債權不存在訴訟者，依舉輕明重之法理，自應許
    其提供擔保，停止強制執行，以避免債務人發生不能回復之
    損害。次按法院依強制執行法第18條第2項定擔保金額而准
    許停止強制執行之裁定者，該項擔保係備供債權人因停止執
    行所受損害之賠償，其數額應依標的物停止執行後，債權人
    未能即時受償或利用該標的物所受之損害額，或其因另供擔
    保強制執行所受之損害額定之，非以標的物之價值或其債權
    額為依據（最高法院86年度臺抗字第442號裁判要旨參照）
    。
二、抗告意旨略以：
    (一)本件相對人並未聲請停止執行，本件聲請係他人未經相對
      人同意所為之聲請，相對人雖係臺北市○○段○○段319、
      321地號土地（下稱系爭土地）之受託人，但為名律師，
      不致隨意興訟。伊自聲請拍賣抵押物時起，即接獲相對人
      具名之抗告狀而不堪其擾，經伊向相對人本人詢問，相對
      人表示並未委任律師提起抗告。則本件相對人既未委任律
      師提起本票債權不存在之訴，原法院准相對人所請，於法
      有違。
    (二)又供擔保之金額，原法院依前揭最高法院86年度台抗字第
      442號判例意旨，認定伊所受損害為新台幣（下同）2,400
      萬元，遲延5年受償所受損害之金額為600萬元，惟系爭土
      地第一次拍賣底價為4,480萬元，以拍賣底價酌減百分之
      20計算，至第三拍僅餘2,867萬2,000元，如扣除執行費及
      土地增值稅，勢必無法獲得全額之清償，系爭土地以公告
      現值每平方公尺24萬7,000元計算，總額為1,901萬9,000
      元，加計執行費及土地增值稅，伊更無可能獲得足額之清
      償，原法院未考慮及此，顯有疏失。
    (三)另本件拍賣，除伊之債權外，尚有臺灣臺北地方法院（下
      稱臺北地院）95年度執字第40544號本票強制執行亦執行
      同一標的物，原法院民事執行處壬股亦函原法院子股，要
      求子股於執行完畢（指抗告人受償）後交該股繼續執行，
      則受影響者不僅伊之債權2,400萬元未能受償，尚包含其
      他債權人陳志棟之8,200萬元債權在內。如以原法院之計
      算方式，相對人供擔保之金額至少應再加2,050萬元（其
      計算式為：8,200萬元×0.05×5＝2,050萬元），原法院
      僅就伊之債權額定擔保金額，顯有未足云云。
三、惟查：
      1.經本院向相對人本人查詢是否聲請本件停止執行（見本
        院卷第21頁之函文），經相對人函覆其除提起確認抵押
        權不存在之訴外，並聲請裁定停止執行（見本院卷第22
        頁反面之書狀）。是抗告人所稱相對人並未聲請停止執
        行，亦未提起本票債權不存在之訴云云，自不足取。
      2.又臺北地院96年度執字第16452號執行事件係抗告人持
        臺北地院95年度拍字第1609號裁定，聲請對相對人強制
        執行，請求將信託登記於相對人名下之不動產拍賣，其
        所據以執行之執行名義命相對人給付之金額為2,400萬
        元，已逾150萬元。原法院依最高法院86年度臺抗字第
        442號裁判要旨，依強制執行法第18條第2項定擔保金額
        而准許停止強制執行之裁定者，該項擔保係備供債權人
        因停止執行所受損害之賠償，其數額應依標的物停止執
        行後，債權人未能即時受償或利用該標的物所受之損害
        額定之，非以標的物之價值或其債權額為準，據此認定
        相對人提起確認抵押債權不存在之訴為得上訴三審案件
        ，參考各級法院辦案期限實施要點規定，第一、二、三
        審通常程序審判案件之期限分別為1年4個月、2年、1年
        ，共計4年4個月，加上裁判送達、上訴、分案等期間，
        以該案審理期限約需5年，核定本件停止強制執行期間
        ，抗告人可能遭受損害為無法即時因強制執行滿足其債
        權期間所生利息損失約600萬元，而酌定相對人應供擔
        保金額為600萬元（其計算式為：2,400萬元×5×5%＝
        600萬元），並無不當。至抗告人所稱執行標的物若至
        第三次拍賣才拍定，其債權將無法滿足云云，僅係以假
        設性之事實而為指摘，自難憑取。
      3.抗告人另辯稱本件拍賣，除抗告人之債權外，尚有臺北
        地院95年度執字第40544號本票強制執行亦執行同一標
        的物，則受影響者不僅伊之債權2,400萬元未能受償，
        尚包含其他債權人陳志棟之8,200萬元債權在內。相對
        人供擔保之金額至少應再加2,050萬元（其計算式為：
        8,200萬元×0.05×5＝2,050萬元）云云。惟其他債權
        人陳志棟並非本件執行之當事人，自無須審酌陳志棟是
        否因本件停止執行而受損害。且陳志棟並非相對人之債
        權人，其所持本票裁定之債務人係第三人席中珍（見本
        院卷第25頁之執行命令）。陳志棟係以本票裁定為執行
        名義聲請執行法院壬股以臺北地院95年度執字第40544
        號扣押命令扣押第三人席中珍基於信託契約對相對人之
        權利（見本院卷第26頁之執行命令），其執行標的為第
        三人席中珍對相對人之債權，非本件之系爭土地。又陳
        志棟並非本件執行之當事人，自無須審酌陳志棟是否因
        本件停止執行而受損害。且定擔保金額而准許停止強制
        執行之裁定，該項擔保係備供債權人因停止執行所受損
        害之賠償，其數額應依標的物停止執行後，債權人未能
        即時受償或利用該標的物所受之損害額定之，非以標的
        物之價值或其債權額為準，已如前述。是抗告人抗辯法
        院定擔保金額，須審酌陳志棟之債權云云，自屬無據。
        從而原法院以相對人供擔保600萬元後，臺北地院96年
        度執字第16452號強制執行程序，於臺北地院96年度重
        訴字第1155號確認抵押債權不存在事件判決確定前應暫
        予停止之裁定，並無不合。抗告意旨仍執前詞指摘原裁
        定不當，聲明廢棄，為無理由，應予駁回。
四、據上論結，本件抗告為無理由，爰裁定如主文。
中　　華　　民　　國　　96　　年　　10　　月　　30　　日
                  民事第七庭
                      審判長法　官  鄭三源
　　　　　　　　　　　      法　官　邱  琦
　　　　　　　　　　　      法　官　王聖惠
正本係照原本作成。
本裁定除以適用法規顯有錯誤為理由，並經本院許可外，不得再
抗告。如提起再抗告，應於收受後10日內委任律師為訴訟代理人
向本院提出再抗告狀。並繳納再抗告費新台幣１千元。
中　　華　　民　　國　　96　　年　　11　　月　　1 　　日
　　　　　　　　　　 　　　書記官   陳樂觀
